【裁判字號】    98,聲,323
【裁判日期】    990129
【裁判案由】    訴訟救助
【裁判全文】
臺灣高等法院民事裁定                   98年度聲字第323號
聲  請  人  乙○○
上列聲請人因與相對人甲○○○間侵權行為損害賠償事件聲請訴
訟救助，本院裁定如下：
    主  文
聲請駁回。
聲請費用由聲請人負擔。
    理  由
一、按當事人無資力支出訴訟費用者，依民事訴訟法第107 條規
    定，固得聲請訴訟救助，然所謂無資力係指窘於生活，且缺
    乏經濟信用者而言（最高法院43年台抗字第152 號判例意旨
    參照）。又此項聲請訴訟救助，依同法第109條第2項、第28
    4 條之規定，應提出能即時調查之證據，以釋明請求救助之
    事由，是法院調查聲請人是否無資力支出訴訟費用，專就聲
    請人提出之證據為之，如聲請人並未提出證據，或依其提出
    之證據，未能信其無資力支出訴訟費用之主張為真實，即應
    將其聲請駁回，並無派員調查之必要（最高法院26年滬抗字
    第34號判例意旨參照）。
二、本件聲請人因與相對人甲○○○間侵權行為損害賠償事件，
    不服臺灣板橋地方法院98年度重訴字第193 號判決，提起上
    訴。其雖主張：聲請人提起本件上訴非顯無勝訴之望，本件
    訴訟訴訟標的金額龐大，聲請人目前經濟狀況不佳，請准予
    以訴訟救助等語，並提出財政部臺北市國稅局97年度綜合所
    得稅各類所得資料清單及財產歸屬資料清單各1 份為證（見
    本院卷第3、4頁）。惟查：相對人自民國93年9月至96年6月
    間，陸續以其名義及親友陳秀美、陳元敏、陳翠華、陳有慶
    、陳佳君等人名義匯款金額高達新台幣（下同）3億3,552萬
    685 元予聲請人，另第三人王須亦於96年1月至同年7月間，
    以開支票方式交付金錢予聲請人（詳如附表）。另聲請人曾
    於96年6月4日至同年7 月16日間，兌現其所簽發之支票高達
    3,951 萬元等事實，有刑事告訴補充理由狀、中華商業銀行
    匯款委託書證明條、郵政跨行匯款申請書、彰化銀行匯款回
    條聯、調查筆錄、合作金庫銀行存款往來對帳單及本院98年
    度上易字第1169號刑事判決等影本可稽（見臺灣士林地方法
    院檢察署96年度偵字第14937 號偵查卷第31至95頁、第10至
    21頁、本院卷第47頁），可見聲請人於93年至96年間不惟有
    巨額現金頻繁流動且具有相當程度之財力及信用，方足以應
    付如此龐大頻繁之資金交易所需，惟此種財力及信用，於其
    課稅資料及財產所得明細中卻未能真實反應，此觀諸本院依
    職權調閱之稅務電子閘門財產所得調件明細表中，聲請人95
    年度全年所得竟僅20萬9,756元，96年度全年所得僅15萬4,3
    04元，財產資料均為0 筆甚明，由此可見聲請人所提出之財
    政部臺北市國稅局97年度綜合所得稅各類所得資料清單及財
    產歸屬資料清單，無法反應聲請人之真正財力及經濟信用狀
    況。另觀諸聲請人之前妻楊秀美於臺灣板橋地方法院97年度
    重訴字第869號確認抵押權不存在事件，98年1月20日審理時
    陳稱略以：臺北縣新店市○○里○○路44號7 樓之房子係伊
    夫妻所買，頭期款是相對人付的，伊在家帶小孩，房子出租
    繳貸款，斯時伊與聲請人是夫妻關係，住在婆婆家等語（見
    本院卷第42、43頁）；本院依職權調取楊秀美之稅務電子閘
    門財產所得調件明細表中，得知聲請人無工作所得之前妻楊
    秀美名下有2筆房屋、4筆土地，財產總額667萬7,428元（見
    本院卷第54至62頁），應堪認聲請人尚有登記於他人名下，
    足以維持生活之不動產，並非生活困窘，缺乏經濟信用之無
    資力人。此外，聲請人並未舉何證據以資釋明其經濟狀況有
    發生如何重大變遷，致其已無資力支出訴訟費用，僅以聲請
    人提出之證據，未能使本院信其無資力支出訴訟費用之主張
    為真實，揆諸首揭說明，聲請人所為本件聲請，自有未洽，
    不應准許，爰裁定如主文。
中    華    民    國    99    年    1     月    29    日
                    民事第四庭
                        審判長法  官 張劍男
                              法  官 翁昭蓉
                              法  官 陳靜芬
正本係照原本作成。
本裁定除以適用法規顯有錯誤為理由外，不得再抗告。如提起再
抗告，應於收受後10日內委任律師為代理人向本院提出再抗告狀
。並繳納再抗告費新台幣１千元。
中    華    民    國    99    年    2     月    4     日
                              書記官 應瑞霞

司法院資訊處製作；財團法人民間司法改革基金會備份。
